【裁判字號】    92,訴,1094
【裁判日期】    920826
【裁判案由】    偽造文書
【裁判全文】
臺灣臺中地方法院刑事判決                        九十二年度訴字第一０九四號
    公  訴  人  臺灣臺中地方法院檢察署檢察官
    被      告  丙○○
右列被告因偽造文書案件，經檢察官提起公訴（九十一年度偵字第一０一八０號），
本院判決如左：
    主  文
丙○○行使偽造私文書，足以生損害於他人，處有期徒刑肆月，如易科罰金，以參佰
元折算壹日。
變造之國民身分證影本壹張沒收。
    事  實
一、丙○○於民國八十九年八月三十日，因其欲至臺中市○○路○段一一五號大鼎活
    蝦餐廳股份有限公司（下稱大鼎活蝦公司）臺中店應徵會計職務，臨時未尋獲其
    自己之國民身分證，竟基於行使變造國民身分證、偽造私文書之故意，將其不知
    情妹妹乙○○之國民身分證貼上其所有照片後再將之影印，變造乙○○之國民身
    分證影本，持向大鼎活蝦公司臺中店應徵工作並經錄取。丙○○於同年九月一日
    開始上班，於當日即以乙○○名義之偽造人事資料卡，再交予大鼎活蝦公司收存
    ，足生損害於大鼎活蝦公司對該公司人事管理之正確性及乙○○之權益。丙○○
    任職後因須辦理加保勞工保險、全民健康保險，丙○○仍同時將前開變造之乙○
    ○國民身分證影本，交付予不知情之大鼎活蝦公司職員紀利真，向勞工保險局、
    中央健康保險局申請辦理加保登記，使承辦之前開機關公務人員將此不實事項記
    載於職務上所掌之公文書上，均足以生損害於勞工保險局、中央健康保險局對勞
    、健保業務管理之正確性及乙○○之權益。
二、案經大鼎活蝦公司訴由臺灣臺中地方法院檢察署檢察官偵查起訴。
    理  由
一、訊據被告丙○○對於右揭時地行使變造其妹妹乙○○之國民身分證影本再向大鼎
    活蝦公司臺中店行使，就職後偽造人事資料卡，及交付該變造之國民身分證影本
    予該公司承辦人員紀利真，再向勞工保險局、中央健康保險局申請辦理加保登記
    ，使承辦之公務人員將此不實事項記載於職務上所掌之公文書上之事實，業於偵
    查及本院審理坦承不諱，核與證人大鼎活蝦公司臺中店店長甲○○於偵查及本院
    審理時之證述情節相符，並有大鼎活蝦公司人事資料卡、變造國民身分證影本、
    勞工保險加保申報表─全民健康保險第一、二、三類保險對象投保（轉入）申報
    表、勞工保險局九十一年六月十九日保承資字第一０一六五一一號書函及其所附
    之勞工保險被保險人投保資料表（明細）、勞工保險局九十一年七月二十九日保
    承資字第一０二０六六五號書函及其所附之勞工保險退保申報表各一份存卷可稽
    ，足認被告之自白與事實相符，事證明確，被告右揭偽造文書犯行，堪予認定。
二、按行使影本，作用與原本相同，偽造私文書後，持以行使其影本，偽造之低度行
    為為高度之行使行為所吸收，應論以行使偽造私文書罪，最高法院七十年臺上字
    第一一０七號判例可資參照。是核被告丙○○所為，係犯刑法第二百十六條、第
    二百十條行使偽造私文書罪；刑法第二百十六條、第二百十二條行使變造特種文
    書罪；刑法第二百十四條使公務員登載不實罪。被告偽造私文書及變造特種文書
    後再持以行使之行為，其偽造之行為為行使之行為所吸收，均不另論罪。被告利
    用大鼎活蝦公司不知情職員紀利真，向勞工保險局、中央健康保險局申請辦理加
    保登記之行為，為間接正犯。被告一行為同時使勞工保險局、中央健康保險局承
    辦公務員將此不實事項記載於職務上所掌之公文書上，係一行為觸犯數罪名，屬
    想像競合，應從一重處斷。又被告所犯上開三罪間有方法結果之牽連關係，為牽
    連犯，應論以情節較重之行使偽造私文書罪。爰審酌被告變造被害人乙○○之駕
    駛執照再持以行使之行為，足以影響被害人乙○○之權益，造成其困擾，被告冒
    名向大鼎活蝦公司臺中店應徵，偽造人事資料再向勞工保險局、中央健康保險局
    申請辦理之行為，亦足生損害於該承辦之公務機關及大鼎活蝦公司，惟念及被告
    並無犯罪前科，素行尚佳，犯後坦承犯行，態度良好，本案係因應徵工作，一時
    短於思慮而犯錯等一切情狀，量處如主文所示之刑。又被告行為後，刑法第四十
    一條第一項前段已修正為：「犯最重本刑為五年以下有期徒刑以下之刑之罪，而
    受六個月以下有期徒刑或拘役之宣告，因身體、教育、職業、家庭之關係或其他
    正當事由，執行顯有困難者，得以一元以上三元以下折算一日，易科罰金。」，
    並於九十年一月十日公布施行，於同年月十二日生效，比較新舊法律規定，以新
    法對被告較為有利，是依刑法第二條第一項前段規定應適用裁判時法，爰依修正
    後刑法第四十一條第一項前段之規定，就被告所犯之罪諭知易科罰金之折算標準
    。被告變造之國民身分證影本一張應依刑法第三十八條第一項第二款之規定宣告
    沒收。又被告偽造之人事資料卡一張因已行使而交由大鼎活蝦公司保管，非屬被
    告所有，爰不為沒收之宣告；且該人事資料卡姓名欄內有被告偽造「乙○○」之
    簽名，惟此部份僅係作為名稱識別之作用，非為客戶簽名欄或確認欄，該簽名自
    不得依刑法第二百十九條宣告沒收。
據上論斷，應依刑事訴訟法第二百九十九條第一項前段，刑法第二條第一項前段、第
二百十條、第二百十二條、第二百十四條、第二百十六條、第五十五條、修正後刑法
第四十一條第一項前段、第三十八條第一項第二款，罰金罰鍰提高標準條例第一條前
段、第二條，判決如主文。
本案經檢察官黃仁宏到庭執行職務
中      華      民      國      九十二      年      八    月    廿六    日
                                臺灣臺中地方法院刑事第四庭
                                        法  官    楊  真  明
右正本證明與原本無異。
如不服本判決，應於送達後十日內向本院提出上訴狀（須附繕本），上訴於臺灣高等
法院臺中分院。
                                        書記官
中      華      民      國      九十二      年      八    月    廿六    日
附錄本判決論罪科刑法條
中華民國刑法第二百十條：
  偽造、變造私文書，足以生損害於公眾或他人者，處五年以下有期徒刑。
中華民國刑法第二百十二條：
  偽造、變造護照、旅券、免許證、特許證及關於品行、能力服務或其他相類之證書
  、介紹書，足以生損害於公眾或他人者，處一年以下有期徒刑、拘役或三百元以下
  罰金。
中華民國刑法第二百一十四條：
  明知為不實之事項，而使公務員登載於職務上所掌之公文書，足以生損害於公眾或
  他人者，處三年以下有期徒刑、拘役或五百元以下罰金。
中華民國刑法第二百十六條：
  行使第二百十條至第二百十五條之文書者，依偽造、變造文書或登載不實事項或使
  登載不實事項之規定處斷。


司法院資訊處製作；財團法人民間司法改革基金會備份。
